【裁判字號】    99,台上,7240
【裁判日期】    991125
【裁判案由】    強盜
【裁判全文】
最高法院刑事判決            九十九年度台上字第七二四０號
上  訴  人  羅裕龍
選任辯護人  陳國瑞律師
上列上訴人因強盜案件，不服台灣高等法院台南分院中華民國九
十九年七月二十八日第二審判決（九十九年度上訴字第四０九號
，起訴案號：台灣台南地方法院檢察署九十八年度少連偵字第九
六號），提起上訴，本院判決如下：
    主  文
上訴駁回。
    理  由
按刑事訴訟法第三百七十七條規定，上訴於第三審法院，非以判
決違背法令為理由，不得為之。是提起第三審上訴，應以原判決
違背法令為理由，係屬法定要件。如果上訴理由書狀並未依據卷
內訴訟資料，具體指摘原判決不適用何種法則或如何適用不當，
或所指摘原判決違法情事，顯與法律規定得為第三審上訴理由之
違法情形，不相適合時，均應認其上訴為違背法律上之程式，予
以駁回。本件上訴人羅裕龍上訴意旨略以：(一)、原判決經審酌證
人王齡萱於警詢陳述作成時之情況，認為適當，而採該陳述作為
論罪基礎，然關於王齡萱在審判中之陳述究與其先前在警詢時之
陳述有何不相符合之情形，及王齡萱於警詢時之陳述是否具有較
可信之特別情況，則未加說明，遽謂依刑事訴訟法第一百五十九
條之二規定，具有證據能力，顯屬違法。(二)、王齡萱於警詢及第
一審時對上訴人究有無在場把風，供述不一，且其係以上訴人於
案發前曾站在台南縣官田鄉○○村○○路○段四十八號「全家便
利超商」（下稱「全家便利超商」）之櫃台前，據以推測上訴人
當時係在把風，所陳顯不足採信，原審未予究明，即認定上訴人
有把風行為，亦有瑕疵。(三)、本件係共犯少年張○○（民國八十
一年三月間出生，名字及出生日期均詳卷，另案由少年法庭審理
）臨時起意，自行攜帶所有西瓜刀，進入「全家便利超商」，對
該超商店員王齡萱強盜財物，上訴人未想到張○○會持刀搶劫，
亦未曾為張○○把風，僅在張○○強盜財物後欲離去時，一時心
急，對所取走價值新台幣三百四十三元之物品，忘記付款而已，
所為祇能認係竊盜，原判決論以加重強盜罪，難認適法。(四)、張
○○於偵查中雖陳稱其與上訴人均有拿取「全家便利超商」內之
財物，但王齡萱於原審則證陳係上訴人取走該超商店內之財物，
上訴人於偵查時亦供稱係張○○持西瓜刀脅迫超商之店員，伊雖
有進入超商店內，但並無任何動作，另由「全家便利超商」店內
所裝設監視器之錄影內容觀之，上訴人在進入該超商店內後，並
無任何行為，亦未把風，足見張○○於偵查中之前開陳述與王齡
萱之證述及前揭錄影內容不相符合，顯然不實，原判決未予究明
，遽認上訴人與張○○確有強盜之犯意聯絡，並有未當云云。
惟查：原判決綜合全案證據資料，本於事實審法院職權推理之作
用，認定上訴人確有其事實欄所載之犯行，因而維持第一審論處
上訴人成年人與少年共同犯攜帶兇器強盜罪罪刑之判決，駁回上
訴人在第二審之上訴，已詳細說明其採證認事之理由。所為論斷
，亦俱有卷證資料可資覆按。對於依憑上訴人之自白，共犯少年
張○○之供述，證人王齡萱、羅清宏、劉世安之證詞，及卷附監
視器翻拍照片、台南縣警察局鑑驗書、統一發票存根聯、機車租
賃契約書等證據，如何已足認定上訴人就本件張○○持西瓜刀在
「全家便利超商」店內強盜財物之犯行，與張○○有犯意聯絡及
行為分擔而為共同正犯；辯護人主張上訴人並無強盜犯意云云，
如何之不足採信，亦皆已詳加說明。上訴意旨就原判決前揭之論
斷，究有何違背經驗法則或論理法則等違法情形，並未依據卷內
資料為具體之指摘，上訴意旨(三)、(四)仍執前開陳詞，據以指摘原
判決論處其攜帶兇器強盜罪刑為違背法令，係對於原判決已說明
事項及屬原審採證認事職權之適法行使，持憑己見而為不同之評
價，且重為事實之爭執，均與法律規定得為第三審上訴理由之違
法情形，不相適合。且查：(一)、被告以外之人於審判外之陳述，
雖不符刑事訴訟法第一百五十九條之一至第一百五十九條之四之
規定，而經當事人於審判程序同意作為證據，法院審酌該言詞陳
述或書面陳述作成時之情況，認為適當者，亦得為證據，刑事訴
訟法第一百五十九條之五第一項定有明文。原判決係以證人王齡
萱於警詢時之陳述，業經上訴人於審判程序中同意作為證據，經
審酌該陳述作成時之情況，認為適當，乃依前揭法條規定，採為
本件論罪之基礎，並非依刑事訴訟法第一百五十九條之二規定（
即「被告以外之人於檢察事務官、司法警察官或司法警察調查中
所為之陳述，與審判中不符時，其先前之陳述具有較可信之特別
情況，且為證明犯罪事實存否所必要者，得為證據」）論斷王齡
萱於警詢時之陳述有無證據能力。上訴意旨(一)所指，即非依卷證
資料執為指摘之第三審合法上訴理由。(二)、依卷附筆錄所載，王
齡萱於警詢時雖未明指上訴人有在場把風之行為，但已指陳上訴
人於張○○持刀進入「全家便利超商」櫃台內強盜財物時，係站
在該櫃台旁邊，此與其嗣於第一審時所陳上訴人當時係「在旁觀
看」、「有在現場把風」等語，僅陳述較為簡略，尚難認其所證
前後不一。況上訴人於警詢中亦坦陳其於案發當時係在前開超商
店內之櫃台附近把風，嗣於原審訊問時，對王齡萱指其在現場把
風乙節，復表示無意見。原審綜合上訴人之前開自白，王齡萱於
第一審之證詞，參酌其他卷證資料，據認上訴人於案發當時確有
為張○○把風之行為，於法並無不合，亦無上訴意旨(二)所指之瑕
疵。其上訴違背法律上之程式，應予駁回。
據上論結，應依刑事訴訟法第三百九十五條前段，判決如主文。
中    華    民    國  九十九  年   十一   月  二十五  日
                      最高法院刑事第五庭
                          審判長法官  謝  俊  雄  
                                法官  陳  世  雄  
                                法官  魏  新  和  
                                法官  吳  信  銘  
                                法官  洪  佳  濱  
本件正本證明與原本無異
                                      書  記  官  
中    華    民    國  九十九  年   十一   月   三十   日
                                                      Ｅ

司法院資訊處製作；財團法人民間司法改革基金會備份。
